臺灣高等法院高雄分院刑事判決　　　　 96年度上訴字第260號
上　訴　人　甲○○
即　被　告
　　　　　　　　　（現於臺灣高雄第二監獄執行中）
上列上訴人因違反毒品危害防制條例案件，不服臺灣高雄地方法
院95年度訴字第3151號中華民國95年12月28日第一審判決（起訴
案號：臺灣高雄地方法院檢察署95年度毒偵字第6086號、移送併
辦案號：同署95年度毒偵字第8223號），提起上訴，本院判決如
下：
    主  文
上訴駁回。
    事  實
一、甲○○前因肅清煙毒條例案件，經原審法院以85年度訴字第
    2781號判處有期徒刑3 年6 月確定，於民國88年1 月6 日縮
    短刑期假釋，嗣因案經撤銷假釋，入監執行殘刑有期徒刑1
    年8 月16日，而於91年6 月12日縮短刑期執行完畢；另於88
    年間因施用毒品案件，經原審法院裁定入戒治處所施以強制
    戒治，於89年10月12日執行完畢，翌日釋放出所；又於上開
    強制戒治執行完畢釋放後5 年內，再犯施用毒品犯行，經原
    審法院以93年度訴緝字第203 號判決分別判處有期徒刑10
    月及6 月，應執行有期徒刑1 年2 月確定。詎甲○○猶不知
    悔改，明知海洛因係毒品危害防制條例第2 條第2 項所列之
    第一級毒品，不得非法持有、施用，仍再為下列施用第一級
    毒品之犯行：(一)基於施用第一級毒品海洛因之概括犯意，自
    94年10月12日起（起訴書原載為93年10月起，經蒞庭檢察官
    減縮起訴範圍），迄95年2 月2 日中午某時止，陸續購入第
    一級毒品海洛因而持有，並將第一級毒品海洛因以摻水放入
    注射針筒注射於手臂靜脈之方式，在董文龍（另案偵查）位
    於高雄市○○區○○街之住處及其他不詳處所，連續施用第
    一級毒品海洛因多次，嗣於95年2 月3 日下午3 時許，在高
    雄市○○區○○路與林泉路口為警臨檢查獲；(二)於95年7 月
    18 日 凌晨3 時許，復基於施用第一級毒品海洛因之犯意，
    在高雄市○○區○○路100 號4 樓，將第一級毒品海洛因以
    摻水放入注射針筒注射於手臂靜脈之方式，施用第一級毒品
    海洛因1 次；又於95年7 月18日下午2 時50分許，在高雄市
    苓雅區○○路3 巷12弄28號為警臨檢查獲，並均經甲○○同
    意採尿送驗查獲。
二、案經海岸巡防署海岸巡防總局南部地區巡防局、高雄市政府
    警察局苓雅分局分別移送臺灣高雄地方法院檢察署檢察官偵
    查起訴及移送併辦。
    理  由
壹、程序方面：
    本件上訴人即被告甲○○所犯係死刑、無期徒刑、最輕本刑
    為3年以上有期徒刑以外之罪，其於本院審理中就被訴事實
    為有罪之陳述，經審判長告知簡式審判程序之意旨，並聽取
    公訴人、被告之意見後，本院認為適宜進行簡式審判程序，
    合先敘明。
貳、實體方面：
一、上開犯罪事實，業據上訴人即被告甲○○於警、偵訊、原審
    及本院審理時均坦承不諱，且有高雄市立凱旋醫院95年2 月
    14 日 濫用藥物尿液檢驗報告、尿液代碼與姓名對照表、尿
    液檢體監管紀錄表、臺灣科技檢驗股份有限公司95年7 月31
    日濫用藥物尿液檢驗報告、尿液採集編號對照表、臺灣高雄
    地方法院檢察署刑案查註紀錄表、臺灣高等法院被告全國前
    案紀錄表各1 紙附卷可稽。又毒品危害防制條例於92年7 月
    9 日修正公布，自93年1 月9 日施行，其中第20條、第23條
    將施用毒品之刑事處遇程序，區分為「初犯」及「5 年內再
    犯」、「5 年後再犯」。依其立法理由之說明：「初犯」，
    經觀察、勒戒或強制戒治後，應為不起訴處分或不付審理之
    裁定；經觀察、勒戒或強制戒治執行完畢釋放後，「5 年內
    再犯者」，因其再犯率甚高，原實施之觀察、勒戒及強制戒
    治既已無法收其實效，爰依法追訴或裁定交付審理。至於經
    觀察、勒戒或強制戒治執行完畢釋放後，「5 年後再犯」者
    ，前所實施之觀察、勒戒或強制戒治已足以遮斷其施用毒品
    之毒癮，為期自新及協助其斷絕毒癮，仍適用「初犯」規定
    ，先經觀察、勒戒或強制戒治之程序。從而依修正後之規定
    ，僅限於「初犯」及「5 年後再犯」2 種情形，始應先經觀
    察、勒戒或強制戒治程序。倘被告於5 年內已再犯，經依法
    追訴、處罰，縱其第3 次（或第3 次以上）再度施用毒品之
    時間，在初犯觀察、勒戒或強制戒治執行完畢釋放5 年以後
    ，已不合於「5 年後再犯」之規定，且因已於「5 年內再犯
    」，顯見其再犯率甚高，原實施觀察、勒戒或強制戒治，已
    無法收其實效，即應依該條例第10條處罰（最高法院95年5
    月9日 第7 次刑事庭會議決定參照）。經查，本案被告於88
    年間因施用毒品案件，經原審法院裁定入戒治處所施以強制
    戒治，於89年10月12日執行完畢，翌日釋放出所；又其於上
    開強制戒治執行完畢釋放後5 年內，復於91年間再犯施用毒
    品犯行，而經原審法院以93年度訴緝字第203 號判決分別判
    處有期徒刑10月及6 月，應執行有期徒刑1 年2 月確定等情
    ，有刑案資料查註紀錄表、全國施用毒品案件紀錄表、臺灣
    高雄地方法院院內索引卡紀錄表、臺灣高等法院被告前案紀
    錄表各1 份在卷可憑。是被告於強制戒治執行完畢釋放後5
    年內既曾再犯施用毒品犯行，且經法院判處罪刑確定，則被
    告於94年間再犯本件施用第一級毒品海洛因犯行，即非屬毒
    品危害防制條例第20條第3 項所定「5 年後再犯」之情形，
    自應依法追訴、處罰。從而，本案事證明確，被告之犯行堪
    以認定。
二、查海洛因係毒品危害防制條例第2 條第2 項所稱之第一級毒
    品，不得非法持有及施用。核被告前後2 次犯行，均係犯毒
    品危害防制條例第10條第1 項之施用第一級毒品罪。被告持
    有第一級毒品海洛因之低度行為，已為施用之高度行為所吸
    收，不另論罪。原公訴意旨認被告自93年10月份起，迄94年
    10月11日某時止，在不詳處所連續施用第一級毒品海洛因多
    次等事實，亦涉有施用第一級毒品犯嫌，而與本案有連續犯
    之裁判上一罪關係，然此部分之犯罪事實為原審法院93年度
    訴緝字第203 號確定判決效力之所及，有該院93年度訴緝字
    第203 號判決在卷可稽，且經公訴檢察官當庭就該部分起訴
    事實予以減縮，是本院就該部分之事實自無庸加以審理，應
    予指明。被告如犯罪事實(一)所示之多次施用第一級毒品犯行
    ，時間緊接，方法相同，顯係基於概括犯意而為，為連續犯
    ，爰依修正刑法第56條之所犯為規定，以一罪論，並加重其
    刑。又被告前因肅清煙毒條例案件，經原審法院以85年度訴
    字第2781號判決有期徒刑3 年6 月確定，於88年1 月6 日縮
    短刑期假釋，嗣因案經撤銷假釋，入監執行殘刑有期徒刑1
    年8 月16日，而於91年6 月12日縮短刑期執行完畢，有臺灣
    高等法院被告全國前案紀錄表1 紙附卷可稽，被告於上開有
    期徒刑執行完畢5 年內，故意再犯本件有期徒刑以上之罪，
    均為累犯，應分別依修正後刑法第47條第1 項之規定，分別
    遞加重及加重其刑。另被告所犯上開二罪間，犯意各別，應
    分論併罰。至公訴意旨雖認被告上開犯罪事實(一)及(二)之犯行
    係基於概括之一個犯意，應依連續犯之規定論以一罪，然查
    ，被告犯罪事實(二)之犯罪時間為95年7 月18日上午3 時許，
    係於95年7 月1 日刑法修正施行後所犯，自應適用修正施行
    後之刑法，而修正後之刑法既已廢除第56條關於連續犯之規
    定，則被告犯罪事實(二)之犯行自無修正前刑法第56條關於連
    續犯之適用，公訴意旨認被告犯罪事實(一)及(二)之犯行應依連
    續犯之規定論以一罪，顯有誤會，併予敘明。
三、原審因而適用毒品危害防制條例第10條第1項，刑法第11 條
    、第2條第1項前段、第47條第1項、修正前刑法第56條、第
    51條第5款之規定，並審酌被告曾觸犯施用毒品之犯行，雖
    經強制戒治程序，仍未能斷戒施用毒品惡習，顯見其戒治意
    志不堅，缺乏勒戒動機，本應從重量刑以收刑罰教化之效。
    惟念其施用毒品係對己身殘害，並未造成他人具體危害，且
    能於犯後坦承犯行，態度尚稱良好等一切情狀，分別量處有
    期徒刑10月及8月，並定其應執行刑為有期徒刑1年5月；其
    認事用法，均無不合，量刑亦屬適當，被告上訴意旨，以原
    審量刑過重，指摘原判決不當，為無理由，應予駁回。
據上論斷，應依刑事訴訟法第368條，判決如主文。
本案經檢察官彭南雄到庭執行職務。
中　　華　　民　　國　　96　　年　　4 　　月　 3　　日
                  刑事第七庭    審判長法  官  莊飛宗
                                      法  官  邱明弘
                                      法  官  黃憲文
以上正本證明與原本無異。
如不服本判決應於收受本判決後10日內向本院提出上訴書狀，其
未敘述上訴理由者，並得於提起上訴後10日內向本院補提理由書
狀（均須按他造當事人之人數附繕本）「切勿逕送上級法院」。
中　　華　　民　　國　　96　　年　　4 　　月　 3　　日
　　　　　　　　　　　　　　　　　　　書記官  施耀程
附錄本件判決論罪科刑法條：
毒品危害防制條例第10條第1項：
施用第一級毒品者，處6月以上5年以下有期徒刑。
